臺灣臺北地方法院民事判決　　　　　　　　　　　　九十二年度簡上字第四六六號
　　上　訴　人　丙○○
　　被　上訴人　　甲○○○商業銀行股份有限公司
　　法定代理人　丁○○
　　訴訟代理人　乙○○
右當事人間請求清償債務事件，上訴人對於中華民國九十二年六月十二日臺灣臺北地
方法院臺北簡易庭九十二年度北簡字第八○八二號第一審判決提起上訴，本院於九十
三年一月二十八日言詞辯論終結，判決如下：
    主  文
原判決關於命上訴人給付超過新台幣貳拾伍萬柒仟陸佰玖拾元及該部分假執行之宣
告，暨訴訟費用負擔之裁判均廢棄。
右廢棄部分，被上訴人在第一審之訴及假執行之聲請均駁回。
其餘上訴駁回。
第一、二審訴訟費用由上訴人負擔。
    事  實
甲、上訴人方面：
一、聲明：
    求為判決：原判決廢棄；被上訴人在第一審簡易之訴及假執行之聲請均駁回。
二、陳述：除與原判決記載相同者，茲引用之外，補稱：
（一）被上訴人並未於信用卡申請書申請人簽名欄處註明附卡持有人須為正本持有人
      之消費負連帶保證之警語，且信用卡契約書係事後才以郵寄方式交付上訴人，
      ，該契約書為被上訴人單方擬定，為定型化契約，約定正、附卡持卡人互負連
      帶責任，違反誠信原則，對上訴人顯失公平，依消費者保護法第十二條規定，
      應屬無效。
（二）上訴人之附卡有效期間至八十六年底，被上訴人於八十六年換卡時，未再與上
      訴人簽立書面契約，信用卡契約已因到期而消滅。
三、證據：
    援用第一審所提證據。
乙、被上訴人方面：
一、聲明：
    求為判決：駁回上訴。
二、陳述：除與原判決記載相同者，茲引用之外，補稱：
    上訴人在附卡使用期間，並未反對信用卡契約條款，亦未將信用卡銷燬，對於正
    卡持有人之消費，即應負連帶清償責任。
三、證據：
    除援用第一審所提證據外，補提系爭信用卡有效期間查詢表。
    理  由
一、被上訴人起訴主張：訴外人彭楚瑋於民國八十四年十一月二十一日邀同上訴人為
    附卡持有人與被上訴人簽訂信用卡使用契約，領用正卡卡號000000000
    0000000號及附卡卡號0000000000000000號之萬士達信
    用卡（下稱系爭信用卡）使用，約定正、附卡持有人對於正、附卡之消費，負連
    帶清償責任。系爭信用卡自八十四年十一月二十一日起八十八年五月十二日止未
    付簽帳消費款為新台幣（下同）一十三萬八千五百一十一元，迄九十二年三月二
    十五日止，積欠循環利息一十一萬一千六百一十五元及七千五百六十七元之違約
    金、四百八十元之訴訟費，爰依信用卡契約，求為判命上訴人給付二十六萬三千
    七百三十六元，及其中一十三萬八千五百一十一元自九十二年三月二十六日起至
    清償日止，按日息萬分之五．四七九計算之利息等語。
二、上訴人則以：上訴人申請附卡時，被上訴人並未告知附卡持卡人應對正卡持卡人
    之消費負連帶清償責任，而系爭信用卡契約為一定型化契約，約定附卡持卡人對
    於正卡持卡人之消費負連帶清償之責，違背誠信原則，對上訴人顯失公平，依費
    者保護法第十二條規定，應屬無效。且上訴人持有之附卡有效期限至八十六年十
    一月，被上訴人於附卡有效期間屆滿後，並未與上訴人另簽立書面契約，故兩造
    間之信用卡契約，已因期限屆滿而消滅；且上訴人亦於八十七年終止信用卡契約
    ，上訴人對於系爭款項，自不負連帶清償之責；又被上訴人於正卡持卡人拒付消
    費款後，遲至九十二年四月間始向上訴人請求，顯有過失等語，資為抗辯。
三、被上訴人主張彭楚瑋邀同上訴人向其申請萬士達信用卡使用之事實，業據提出信
    用卡申請書為證，且為上訴人所不爭執，堪信為真。本件兩造所爭執者厥為，上
    訴人對於正卡之消費，是否應負連帶清償責任？系爭信用卡契約約定正、附卡持
    有人互負連帶清償之責，是否有違誠信原則，致對上訴人顯失公平而無效？上訴
    人有無終止系爭信用卡契約？經查：
    （一）系爭信用卡申請書上載明申請人同意履行隨卡附上之信用卡契約條款（若
          對該約定條款有異議時，請將信用卡折斷掛號寄回，否則視為允諾約定條
          款），申請人及附卡申請人並同意共同或各別負責信用卡或附屬信用卡所
          負之一切債務，此有信用卡申請書足參（見原審卷第七頁）；而系爭信用
          卡契約第三條第一項約定：「正卡持卡人得為經貴行同意之第三人申請核
          發附卡，且正卡持有人或附卡持有人就各別使用信用卡所生應付帳款互負
          連帶清償責任」，此亦有系爭信用卡約定條款足參（見原審卷第九頁）。
          則上訴人依前開信用卡申請書之約定，如對於系爭信用卡約定條款有異議
          時，應將系爭信用卡折斷並掛號寄回。惟上訴人於收受系爭信用卡及信用
          卡契約後，既未將信用卡折斷或對於系爭信用卡約款提出異議，即視為同
          意信用卡契約條款之約定。系爭信用卡契約條款，固屬被上訴人單方所擬
          定之定型化契約，惟依前開約定，上訴人如不同意系爭信用卡契約條款，
          得隨時將信用卡折斷掛號寄回，以終止信用卡契約，並未剝奪上訴人終止
          契約之權利，難認有何違背誠信原則或顯失公平之虞，上訴人辯稱系爭約
          定違反消費者保護法第十二條規定，應屬無效云云，並無足取。從而，上
          訴人依前開約定，主張上訴人應就正卡持有人所為之消費，負連帶清償之
          責，即非無據。
    （二）又系爭信用卡契約第十八條第二、三項約定，信用卡有效期間屆滿時，如
          未依第二十二條約定終止契約者，應續發新卡供持卡人使用。信用卡有效
          期間屆滿前，持卡人如無續用之意願，須於有效期限屆滿前，事先通知被
          上訴人終止契約，或於接獲被上訴人核發新卡後七日內將信用卡折斷並以
          掛號方式寄回通知被上訴人終止契約。故上訴人如未於信用卡有效期間屆
          滿前或被上訴人核發新卡後通知被上訴人終止信用卡契約，且無契約第二
          十二條約定之情形時，被上訴人即應續發新卡供上訴人使用，而續發新卡
          係依前開約定為之，並無另行申請或簽立信用卡書面契約之必要。上訴人
          之附卡有效期間於八十六年十一月間屆滿，被上訴人於有效期間屆滿後，
          另行核發新卡予上訴人，且上訴人亦已收受，則兩造之信用卡契約在上訴
          人收受被上訴人核發之新卡後，仍繼續有效，上訴人辯稱信用卡契約因有
          效期間屆滿而消滅云云，並無可採。上訴人雖另辯稱於八十七年間通知被
          上訴人終止系爭信用卡契約，但為被上訴人所否認，上訴人對此有利於己
          之事實，復未能舉證以實其說，所辯亦無可採。
四、系爭信用卡契約第十五條約定，持卡人得選擇以循環信用方式繳款，就剩餘未付
    款項計付環利息，循環利率百分之二十計算至該筆帳款結清之日止，持卡人如未
    於每月繳款截止日前付清當期最低應繳金額或遲誤繳款期限者，同意被上訴人收
    取違約金，其違約金額為每月帳單未繳清金額在一千元至三萬元間者一百五十元
    ，三萬零一元至六萬元者三百元，六萬零一元至九萬元者為六百元，九萬零一元
    以上者為九百元（見原審卷第九頁）。被上訴人主張系爭信用卡於八十八年五月
    二十五日前積欠之消費款項為一十三萬八千五百一十一元，循環利息為一十一萬
    一千六百十五元，違約金為七千五百六十七元之事實，業據提出信用卡消費明細
    帳單為證（見原審卷第二二至六六頁），且為上訴人所不爭執。則被上訴人請求
    上訴人給付二十五萬七千六百九十三元及其中一十三萬八千五百十一元自九十二
    年三月二十六日起至清償日止，按日息萬分之五．四七九計算之利息，為有理由
    ，應予准許，逾此部分之本金、循環利息及違約金之請求，則無理由，應予駁回
    ；上訴人雖辯稱被上訴人遲至九十二年間始向其請求，其不負遲延利息云云。惟
    上訴人自認被上訴人於二年前即於台灣台南地方法院起訴請求（見本院卷第二十
    四頁上訴理由狀），可見其早於二年前即已知悉正卡持卡人未依約清償消費款之
    事實，對於其未能及清償所衍生之遲延利息，自應負給付之責。至於被上訴人請
    求上訴人給付四百八十元訴訟費用部分，因被上訴人未說明其請求依據，且訴訟
    費用本應由敗訴當事人負擔，被上訴人另請求上訴人給付四百八十元之訴訟費用
    ，顯屬無據，不應准許。原審就超過上開不應准許部分，為上訴人敗訴之判決，
    並為假執行之宣告，自有未洽。上訴意旨就此部分指摘原判決不當，求予廢棄改
    判，為有理由。至於上開應准許部分，原審判命上訴人給付，並為假執行之宣告
    ，核無違誤，上訴意旨，就此部分，仍執陳詞，指摘原判決不當，求予廢棄，為
    無理由，應駁回其上訴。
五、據上論結，本件上訴為一部有理由，一部無理由，依民事訴訟法第四百三十六條
    之一第三項、第四百五十條、第四百四十九條第一項、第七十九條，判決如主文
    。
中　　　華　　　民　　　國　　九十三　　年　　　二　　　月　　　十一　　日
                                      民事第五庭
                                          審判長法  官 吳青蓉
                                                法  官 紀文惠
                                                法  官 吳素勤
正本係照原本作成
本判決不得上訴。
中　　　華　　　民　　　國　　九十三　　年　　　二　　　月　　　十一　　日
                                                書記官 曾寶生
